【裁判字號】    89,上訴,3496
【裁判日期】    890317
【裁判案由】    毒品危害防制條例
【裁判全文】
臺灣高等法院刑事判決                          八十九年度上訴字第三四九六號
    上  訴  人  丙○○
    即  被  告
    指定辯護人  本院甲○
右上訴人因違反毒品危害防制條例案件，不服臺灣桃園地方法院八十七年度訴字第一
三０二號，中華民國八十九年三月十七日第一審判決（起訴案號：臺灣桃園地方法院
檢察署八十七年度偵字第四一四三號、第五一四六號、第五四七三號、第六四七四號
、第一一五九一號）提起上訴，本院判決如左：
        主  文
原判決撤銷。
丙○○連續販賣毒品，處有期徒刑柒年陸月。扣案毒品海洛因伍小包（合計淨重零點
柒玖公克，包裝重零點玖公克）及貳小包（其中壹小包淨重零點陸壹克，包裝重零點
壹捌公克，另壹小包淨重零點伍柒公克，包裝重零點壹玖公克）均沒收銷燬之，分裝
袋肆柒肆只均沒收。又連續明知為禁藥而轉讓，處有期徒刑捌月。應執行有期徒刑捌
年。扣案毒品海洛因伍小包（合計淨重零點柒玖公克，包裝重零點玖公克）及貳小包
（其中壹小包淨重零點陸壹克，包裝重零點壹捌公克，另壹小包淨重零點伍柒公克，
包裝重零點壹玖公克）均沒收銷燬之，分裝袋肆柒肆只均沒收。
        事  實
壹、丙○○曾於民國（下同）八十四年七月十一日因販賣安非他命等案件，經本院判
    處有期徒刑四年六月，於八十六年九月十六日假釋付保護管束，應至八十八年四
    月七日執行期滿，於假釋期間竟意圖營利，並基於販賣毒品海洛因之概括犯意，
    在桃園縣中壢市○○○路黃昏市場前等地，向乙○○（由臺灣臺中地方法院檢察
    署移請臺灣臺中地方法院併案審結）販入毒品海洛因後，再先後販賣予戊○○與
    丁○○，情形如下：(一)、八十七年二月二十日迄八十七年四月初某日，分別在丙○○桃園縣中壢市○○○街三六號三樓住處、桃園縣中壢市中央大學附近、中壢
    市中正公園、中壢市中壢保齡球館、中壢市忠愛莊等地，販賣予戊○○前後共五
    次，每次壹小包二千元（此部分為起訴書事實(一)之部分）。(二)、在八十七年四月
    中旬迄八十七年五月中旬，於桃園縣中壢市○○路附近、桃園縣中壢市○○路○
    段七九號三樓或丁○○工作之餐廳，以每次一小包約二、三千元價格，販賣予丁○○共三、四次（起訴書事實(三)僅記載為八十七年五月五日販賣一次予丁○○）
    。
貳、丙○○曾有吸用與販賣安非他命之犯行，且明知安非他命業經行政院衛生署於七
    十九年十月九日公告，將之列入為麻醉藥品管理條例第二條第四款之化學合成類
    麻醉藥品管理，禁止非法吸用、持有、販賣、轉讓，竟基於概括犯意先後於八十
    七年四月一日，無償轉讓安非他命一次予戊○○吸用（此部分未據起訴，為起訴
    效力所及），並於八十七年四月間，在丙○○桃園縣中壢市○○○街三六號三樓
    住處數次轉讓安非他命予丁○○吸用（此部分為起訴書事實(二)之販賣安非他命予
    丁○○部分，應變更起訴法條）。
參、戊○○於八十七年四月十日十九時三十分許，經警於桃園縣中壢市○○○街三六
    號三樓查獲，並供稱向丙○○購買海洛因（偵字第五一四六號），而丙○○則先
    於八十七年五月五日凌晨零時三十分許，在桃園縣中壢市○○路○段七三號三樓
    為警查獲，並扣得丙○○所有之毒品海洛因五小包（合計淨重零點柒玖公克，包
    裝重零點玖公克）、供其非法吸用之安非他命壹包（淨重零點貳捌玖公克、取樣
    零點零壹捌陸公克，鑑析用罄後餘零點貳柒零肆公克）、注射針筒壹支、小塑膠
    袋空袋壹個，另於同址三樓丁○○住處查獲丁○○與羅雲生二人甫施用過之海洛
    因空袋貳個與小塑膠袋捌貳個（偵字第六四七四號）。繼於八十七年七月三十一
    日下午五時三十分許，在桃園縣中壢市○○○路一六七號前為警查獲，扣得丙○○所有之毒品海洛因貳小包（其中壹小包淨重零點陸壹公克，包裝重零點壹捌公
    克，另壹小包淨重零點伍柒公克，包裝重零點壹玖公克），為其所有且供其施用
    海洛因使用之注射針筒貳支、橡皮管壹條。旋再經警於桃園縣中壢市○○○路環
    中東路一六七號八樓樓梯間查獲丙○○所有供販賣海洛因用分裝袋肆柒肆只，與
    供其非法吸用之安非他命壹小包（淨重零點壹伍參伍公克，取樣零點零貳貳伍公
    克、鑑析用罄後餘零點壹參壹零公克）及吸食器壹組，嗣丙○○於八十七年七月
    三十一日警訊時，向臺北市政府警察局大安分局安和派出所警員許振和警供出其
    販入毒品海洛因之上手來源為乙○○後，經警破獲乙○○並移送偵辦。
肆、案經桃園縣警察局大園分局、大溪分局、臺北縣警察局土城分局及臺北市政府警
    察局大安分局報請臺灣桃園地方法院檢察署檢察官偵查起訴。
        理由
壹、上訴人即被告丙○○經合法傳喚雖未到庭，其於原審坦稱提供毒品海洛因予戊○○及丁○○二人使用，惟否認有販賣毒品海洛因予戊○○及丁○○，辯稱略以：
    「戊○○係因前去伊住居處，伊始無償提供毒品海洛因予戊○○施用，又丁○○
    本人都賣得比伊多，伊豈有可能僅販賣一、二公克毒品海洛因予丁○○」云云。
貳、惟查：
一、被告販賣海洛因部分：
(一)、被告向乙○○購入海洛因，業據被告坦承（四一四三號偵查卷第十二頁反面、第
    二四頁、原審卷第一八０頁），而被告丙○○連續販賣毒品海洛因予戊○○及丁○○等情，迭據戊○○於警訊（五一四六號偵查卷第十四頁反面、第十五頁，均
    稱購買五次）、檢察官八十七年四月十一日、八十七年六月二十五日偵訊（五一
    四六號偵查卷第二八頁、第五九頁反面）、原審八十八年二月三日調查（原審卷
    第七三頁）、本院八十九年十一月二日、同月六日（本院卷第一０四頁、第一二
    二頁），丁○○於警訊（六四七四號偵查卷第十五頁反面）、檢察官八十七年六
    月三十日、原審八十八年二月三日（原審卷第七五頁）、八十八年八月五日庭訊
    時證稱綦詳（原審卷第一二一頁），戊○○更陳明與被告無仇怨（原審卷第七三
    頁），是應無任意誣指可能。
(二)、被告先後於八十八年五月五日凌晨零時三十分許及八十七年七月三十一日下午五
    時三十分許，分別在桃園縣中壢市○○路○段七三號三樓及桃園縣中壢市○○○
    路一六七號前，為警所查獲之伍小包（合計淨重零點柒玖公克；包裝重零點玖公
    克）及貳小包白色粉末（其中壹小包淨重零點陸壹公克，包裝重零點壹捌公克，
    另壹小包淨重零點伍柒公克，包裝重零點壹玖公克），經送請法務部調查局鑑定
    結果，均係毒品海洛因，有法務部調查局八十七年五月十日00000000號
    （六四七四號偵查卷第五五頁）、八十七年八月二十日00000000號（一
    一五九一號偵查卷第三二頁）鑑定通知書二紙卷可稽。此外，復有分裝袋肆柒肆
    只扣案足憑，被告如無販賣毒品海洛因，何須持有鉅數分裝袋。且如被告於警訊
    時供承為警所查扣之該肆柒肆只分裝袋，係綽號「風車」之男子所寄放，用來向
    伊分裝毒品海洛因及安非他命施用云云，則綽號「風車」該名男子何須「寄放」
    高達肆柒肆只之分裝袋於被告處，且該名男子何以不俟前來向被告分用毒品海洛
    因及安非他命時，再攜帶分裝袋向被告分用，是被告所辯不合常情，應屬卸責。
(三)、按一般民眾普遍認知安非他命、海洛因等麻醉藥品與毒品之非法交易，政府一向
    查禁嚴森且重罰不寬貸，衡諸常情倘非有利可圖絕無平白甘冒被嚴查重罰高度風
    險之理，從而，舉凡其有償交易除足反證其確係另基於某種非圖利本意之關係外
    ，通常尚難因無法查悉其販入價格作為是否高價賣出之比較，諉無營利之意思，
    阻卻販賣犯行之追訴（最高法院八十四年四月十八日八十四年度第三次刑事庭會
    議決議意旨參照），況被告稱向乙○○販入毒品海洛因之價格為每半錢一萬一千
    元或一萬二千元之間，足見毒品海洛因之價格甚為高昂，則被告為何願意「無償
    」提供毒品海洛因予戊○○及丁○○施用。又如被告於檢察官八十七年八月二十
    八日偵訊時所供，伊施用毒品海洛因之數量甚大，每日需施用一小包云云，足見
    被告本身施用之數量既如此鉅大，其豈再有多餘之毒品海洛因得「無償」提供他
    人施用，足見其販賣海洛因應有獲利。
(四)、丁○○於檢察官八十七年五月五日與丙○○同日偵訊時固陳稱，被告並無販賣毒
    品海洛因供其施用，僅係其搭載被告母親下班，被告再無償提供毒品海洛因供其
    施用作為代價酬謝云云（六四七四號偵查卷第三四頁），然查被告於檢察官八十
    七年五月五日偵訊時另供稱，伊確有提供毒品海洛因予丁○○，惟係作為丁○○
    搭載其前去找「檳榔」者之代價云云（六四七四號偵查卷第三七頁），足見丁○○於前開偵查時所陳，應屬迴護被告，而無足採。而丁○○於八十七年六月三十
    日之偵查中，即詳陳確向被告丙○○購買海洛因，約在八十七年四月至五月中旬
    ，共三、四次（六四七四號偵查卷第六六頁反面），並於原審更陳明其於偵查中
    所陳未向被告購買海洛因為袒護之詞，其確向被告購買海洛因等語（原審卷第一
    二一頁反面），足徵丁○○前開偵查所陳係迴護被告而不可採。
(五)、被告具狀聲請與丁○○、戊○○二人對質，經告知被告應於八十九年十一月二日
    下午三時二十分與同月六日上午十時四十分到庭，並將通知與提解丁○○、戊○○二人與之對質，但被告於八十九年十一月二日與同月六日於合法通知下均無故
    未到，致無法與提解到庭之戊○○對質，另丁○○經拘提無著，且另案通緝中（
    本院卷第八五頁），而於前開二期日之訊問中，戊○○仍稱向被告購買海洛因，
    且與被告無冤仇（五一四六號偵查卷第十五頁、本院卷第一０四頁、第一二二頁
    ），則被告既經合法通知到庭與證人對質，復無故未到（被告未在監執行，見本
    院卷附在監在押資料表），足徵其應有販賣海洛因予丁○○、戊○○二人之情。
二、被告轉讓安非他命部分：
(一)、丙○○於八十七年四月一日，無償轉讓安非他命一次予戊○○吸用之情，迭據戊○○於警訊、偵查（五一四六號偵查卷第十五頁、第二八頁、第五九頁反面）陳
    明，核與被告坦承提供吸食之情相同（原審卷第一八七頁）。
(二)、丙○○於八十七年四月間，在丙○○桃園縣中壢市○○○街三六號三樓住處轉讓
    安非他命予丁○○，亦據丁○○於偵查（六四七四號偵查卷第三四頁）中陳明，
    並與被告坦承數次提供吸食之情一致（原審卷第一八七頁、第一八八頁）。
三、綜上，本件事證明確，被告所辯應屬推諉而不可採，其犯行洵堪認定，應予依法
    論科。
參、論罪科刑部分：
一、販賣海洛因部分：
(一)、查被告行為後，肅清煙毒條例已於八十七年五月二十日修正公布為毒品危害防制
    條例，並於同年五月二十二日生效，是被告犯罪後法律已有變更，質諸原肅清煙
    毒條例第五條第一項，與新修正公布毒品危害防制條例第四條第一項（海洛因經
    新修正公布毒品危害防制條例第二條第二項第一款歸類為第一級毒品），關於販
    賣毒品海洛因罪之法定刑度，係以前者之處罰較輕（前者之法定刑度為死刑或無
    刑，後者固亦為死刑或無期徒刑，惟處無期徒刑者，得併科新台幣一千萬元以下
    之罰金），經比較結果顯以原肅清煙毒條例第五條第一項較有利於被告，依刑法
    第二條第一項但書之規定，自應適用原肅清煙毒條例第五條第一項之規定，對被
    告販賣毒品海洛因之犯行加以論處。
(二)、核被告所為係犯肅清煙毒條例第五條第一項之販賣毒品罪，公訴人認被告所為係
    犯毒品危害防制條條第四條第一項之販賣第一級毒品罪，起訴法條尚有未洽，應
    予變更。又被告先後多次販賣犯行，時間緊接，觸犯犯罪構成要件相同之罪名，
    顯係基於概括犯意為之，應依刑法第五十六條連續犯之規定，以一罪論（因肅清
    煙毒條例第五條第一項之法定刑度為死刑、無期徒刑，依刑法第六十四條第一項
    、第六十五條第一項之規定不得加重其刑）。被告已供出毒品上手來源為乙○○
    而經警破獲乙節，有臺北市政府警察局大安分局安和派出所八十七年七月三十一
    日偵訊（調查）筆錄、臺北市政府警察局大安分局八十七年七月三十一日（北市
    警安分刑字第八六四○五○號）刑事案件報告單及臺灣臺中地方法院八十八年八
    月十九日八十八年度訴字第一○六號判決、臺灣高等法院臺中分院八十八年十一
    月二十四日八十八年度上訴字第二二五七號判決各乙紙在卷可稽，爰依肅清煙毒
    條例第十一條之規定，減輕其刑。公訴意旨事實欄(三)雖僅敘及丙○○於八十七年
    五月五日販賣海洛因予丁○○一次，其未敘及連續販賣海洛因予丁○○一次以外
    之部分與起訴部分（起訴書事實(三)之部分），有連續犯裁判上一罪之法律關係，
    依刑事訴訟法第二百六十七條之規定為起訴效力所及，本院自得加以審判，附此
    敘明。
二、轉讓安非他命部分：
(一)、按「安非他命類」業經行政院衛生署於六十九年十二月八日以衛署字第三Ｏ一一
    二四號公告列入藥物藥商管理法第十六條（即藥事法第二十二條）所稱禁藥管理
    ，並已於同月十日生效，自六十九年十二月八日起禁止輸入、製造，自七十年六
    月一日起禁止販賣，而安非他命及其衍生之鹽類及製劑並經行政院衛生署於七十
    五年七月十一日以衛署字第五九七六二號公告一概禁止使用，於同月十三日生效
    ，是其本質原為禁藥，雖經行政院衛生署於七十九年十月九日公告列為麻醉藥品
    管理，惟仍不失其禁藥之性質，而麻醉藥品管理條例並無轉讓麻醉藥品之處罰規
    定，其轉讓行為仍應依藥事法（原藥物藥商管理法）第八十三條第一項論以轉讓
    禁藥罪。且按所謂轉讓禁藥，無償提供予他人者固勿論，即或係有償之提供，如
    不能證明行為人售出時有營利之意圖，仍屬轉讓行為，而非屬販賣犯行，此有最
    高法院八十一年台上字第二二七Ｏ號判決可供參照。
(二)、次按被告行為後毒品危害防制條例已於八十七年五月二十日公布生效，自同月二
    十二日起施行，將安非他命列為該條例第二條第一項第二款之第二級毒品予以管
    理轉讓行為，應依同條例第八條第二項之規定，處六月以上五年以下有期徒刑，
    得併科新臺幣七十萬元以下罰金。此較藥事法第八十三條第一項，明知為禁藥，
    而轉讓，處五年以下有期徒刑，得併科新臺幣十萬元以下罰金之規定為重，依刑
    法第二條第一項但書之規定，比較新舊法適用之結果，應以修正前之舊法藥事法
    第八十三條第一項之規定有利於被告，自應適用藥事法第八十三條第一項。
(三)、核被告丙○○無償提供安非他命予戊○○、丁○○部分，所為係犯藥事法第八十
    三條第一項之明知為禁藥而轉讓罪。公訴人以被告販賣安非他命予丁○○，認被
    告係犯毒品危害防制條例第四條第二項販賣第二級毒品罪嫌，因被告丙○○係提
供吸用而非販賣，是起訴法條應予變更。被告先後轉讓禁藥之行為，時間緊接，
    方法相同，且觸犯犯罪構成要件相同之罪名，顯係基於概括之犯意反覆為之，應
    依連續犯之規定，以一罪論，並依法加重其刑。公訴意旨雖未敘及被告所為無償
    提供安非他命予戊○○吸用部分，惟此部分與起訴之丁○○部分（起訴書事實(二)
    之部分），有連續犯裁判上一罪之法律關係，依刑事訴訟法第二百六十七條之規
    定為起訴效力所及，本院自得加以審判，附此敘明。至被告所犯販賣毒品及轉讓
    禁藥罪犯意各別，構成要件不同，應分論併罰。
肆、原審予以論罪科刑固非無見，然查：(一)、被告係轉讓安非他命予丁○○，而非起
    訴書所認之販賣安非他命，原判決亦認係轉讓安非他命，卻未變更起訴法條，而
    為不另為無罪之諭知。(二)、起訴書事實(三)部分僅販賣海洛因予丁○○一次，原判
    決認為該次不成立犯罪，另自行認定有其他三、四次販賣海洛因予丁○○犯行，
    但未敘明該部分未經起訴，卻加以判決之理由，且起訴之八十七年五月五日販賣
    一次部分既經認定不成立犯罪，即不得就未經起訴另行認定之三、四次販賣行為
    ，加以裁判。(三)、在丁○○與羅雲生住處查扣之塑膠袋貳個與小塑膠分裝袋捌貳
    只，非被告所有，原審誤為被告所有，引為證據並加以沒收，以上均有未洽，被
    告上訴雖仍持前詞否認犯罪而不可採，然原判決既有不當，即應撤銷改判，爰審
    酌被告犯罪目的、素行，販賣毒品與轉讓安非他命之次數，所生危害及其犯後態
    度等一切情狀，分別量處如主文所示之刑，並定執行刑。
伍、扣案毒品海洛因伍小包（合計淨重零點柒玖公克，包裝重零點玖公克）及貳小包
    （其中壹小包淨重零點陸壹克，包裝重零點壹捌公克，另壹小包淨重零點伍柒公
    克，包裝重零點壹玖公克）應依肅清煙毒條例第十二條前段之規定均沒收銷燬之
    。分裝袋肆柒肆只係被告所有預備供犯罪所用之物，爰依刑法第三十八條第一項
    第二款之規定沒收之。被告否認販賣毒品之犯行，其販毒所得亦未扣案，是依證
    人之供述無法查明精確販賣所得且認已費失，自無從沒收其犯罪所得，併此明
    （最高法院八十三年度台覆字第二四四號判決參照）。
陸、丙○○先於八十七年五月五日，為警查扣得其所有供其吸用之安非他命壹包（淨
    重零點貳捌玖公克、取樣零點零壹捌陸公克，鑑析用罄後餘零點貳柒零肆公克，
    見卷附鑑定報告）、注射針筒壹支、小塑膠袋空袋壹個，另查扣丁○○與羅雲生
    二人甫施用過之海洛因空袋貳個與小塑膠袋捌貳個。繼於八十七年七月三十一日
    ，為警先後查扣得丙○○所有且供其施用海洛因使用之注射針筒貳支、橡皮管壹
    條。與丙○○非法吸用之安非他命壹小包（淨重零點壹伍參伍公克，取樣零點零
    貳貳伍公克、鑑析用罄後餘零點壹參壹零公克，見卷附鑑定報告）及吸食器壹組
    等物品，因與本件被告所犯之罪，並無直接關係，且基於主從不可分原則，不得
    對該物品沒收，前開物品應於丙○○非法施用安非他命案件與丁○○與羅雲生非
    法施用毒品案件中宣告沒收，併此敘明。
柒、被告經合法傳喚無正當之理由不到庭，有送達證書在卷可稽，爰不待其陳述逕行
    判決，併此敘明。
據上論斷，應依刑事訴訟法第三百七十一條、第三百六十九條第一項前段、第三百六
十四條、第二百九十九條第一項前段、第三百條，原肅清煙毒條例第五條第一項、第
十一條、第十二條前段、藥事法第八十三條第一項，刑法第十一條、第二條第一項但
書、第五十六條、第三十八條第一項第二款、第五十一條第五款，判決如主文。
本案經檢察官王安明到庭執行職務。
中    華    民    國    八十九    年        十一      月      二十二    日
                臺灣高等法院刑事第七庭
                                審判長法  官  吳  啟  民
                                      法  官  林  瑞  斌
                                      法  官  施  俊  堯
右正本證明與原本無異。
如不服本判決應於收受送達後十日內向本院提出上訴書狀，其未敘述上訴之理由者並
得於提起上訴後十日內向本院補提理由書（均須按他造當事人之人數附繕本）。
                                      書記官  顏  志  豪
中    華    民    國    八十九    年        十一      月      二十二    日
附錄：本案論罪科刑法條全文
肅清煙毒條例第五條：
販賣、運輸、製造毒品、鴉片或麻煙者，處死刑或無期徒刑。
販賣、運輸、製造抵癮物品或販賣、運輸罌粟種子者，處無期徒刑或七年以上有期徒
刑，得併科新台幣二十萬元以下罰金。
販賣、運輸、製造專供製造或施用煙毒之器具者，處一年以上七年以下有期徒刑，得
併科新台幣二十萬元以下罰金。
意圖製造鴉片而栽種罌粟者，處死刑或無期徒刑。
肅清煙毒條例第十一條：
犯第五條第一項至第三項、第七條第一項至第三項、第八條、第九條第一項、第二項
、第七項或第十條第一項、第二項之罪，供出煙毒來源，因而破獲者，得減輕其刑。
肅清煙毒條例第十二條：
查獲之煙毒及專供製造或施用煙毒之器具，均沒收銷燬之，並應將其剩餘灰質或液汁
全部消除。但煙毒合於製藥之用，法令有特別規定者，依其規定。
藥事法第八十三條：
明知為偽藥或禁藥，而販賣、供應、調劑、運送、寄藏、牙保、轉讓或意圖販賣而陳
列者，處五年以下有期徒刑，得併科新臺幣十萬元以下罰金。


司法院資訊處製作；財團法人民間司法改革基金會備份。
